臺灣臺中地方法院刑事判決
111年度訴字第730號
公  訴  人  臺灣臺中地方檢察署檢察官
被      告  何錦地



指定辯護人  本院公設辯護人  蔡育萍 
上列被告因殺人未遂案件，經檢察官提起公訴（111年度偵字第2
559號），本院判決如下：
    主    文
何錦地犯恐嚇危害安全罪，處有期徒刑叁月，如易科罰金，以新
臺幣壹仟元折算壹日。緩刑貳年，並應接受受理執行之地方檢察
署所舉辦之法治教育叁場次。緩刑期間付保護管束。
    犯罪事實
一、何錦地與陳聰明均係挖土機司機，於民國110年12月5日下午
    4時許，在臺中市○區○○街0號興中停車場工地內，各自操作
    挖土機進行整地作業。何錦地因整地土壤堆放問題，與陳聰
    明發生爭執，因而心生不滿，明知挖土機之挖斗材質堅硬，
    力量甚鉅，如操作挖土機挖斗攻擊他人挖土機之駕駛艙，極
    可能造成駕駛艙扭曲變形，並危及其內司機之身體，竟仍基
    於傷害之犯意，於110年12月5日下午4時10分許，在上開工
    地內，駕駛非其所有之橘紅色挖土機（車身編號：HCM1P100
    L00000000號，下稱甲挖土機），將挖臂平舉撞向陳聰明所
    駕駛藍綠色挖土機（車身編號：YY00-00000號，下稱乙挖土
    機）之駕駛艙側門，隨即再高舉挖斗，欲自上而下砸向乙挖
    土機之駕駛艙艙頂。陳聰明發現乙挖土機遭甲挖土機挖斗碰
    撞後，見何錦地又繼續操作挖斗欲砸向乙挖土機駕駛艙，且
    乙挖土機駕駛艙前方擋風玻璃之窗戶係開啟狀態，情急之下
    乃向前跳出乙挖土機之駕駛艙而跌落在地，致受有右側踝部
    韌帶扭傷、右側踝部擦傷、右側食指擦傷等傷害（此部分原
    經檢察官以涉有刑法第271條第2項、第1項之殺人未遂罪嫌
    起訴，惟本院認應僅構成刑法第277條第1項之傷害罪，且據
    陳聰明具狀撤回告訴，詳後述不另為不受理部分）。迨陳聰
    明跳出乙挖土機駕駛艙後，何錦地仍繼續操作甲挖土機，連
    續以挖斗砸向乙挖土機之駕駛艙，致乙挖土機之駕駛艙扭曲
    變形（涉犯毀損罪嫌部分，未據告訴）藉以洩憤，惟其仍餘
    怒未消，復基於恐嚇危害安全之犯意，再駕駛甲挖土機在上
    開工地內追逐陳聰明，嗣因遭該工地內之挖土機司機林俊宏
    駕駛挖土機以挖斗阻擋，方停駛甲挖土機而自甲挖土機駕駛
    艙走下，並持非其所有之鋼絲外包塑膠材質之高壓油管走向
    陳聰明，林俊宏乃再以所駕駛挖土機之挖斗阻擋之，何錦地
    即以此加害身體之事，恐嚇陳聰明，使陳聰明心生畏懼，致
    生危害於陳聰明之安全。陳聰明遂報警處理，始為警查悉上
    情。
二、案經陳聰明訴由臺中市政府警察局第一分局報告臺灣臺中地
    方檢察署檢察官偵查起訴。
    理    由
一、證據能力部分：
(一)本案以下所引用被告以外之人於審判外之言詞或書面陳述，
　　被告何錦地及指定辯護人於本院準備程序時未爭執證據能力
    ，迄於言詞辯論終結前，均未聲明異議（本院卷第152至154
    頁），本院審酌相關言詞或書面陳述作成時之情況，核無違
    法取證或其他瑕疵，認為以之作為證據為適當，依刑事訴訟
    法第159條之5之規定，均具有證據能力。
(二)本案以下引用之非供述證據，均與本案待證事實具有關聯性
    ，檢察官、被告及辯護人皆不爭執其證據能力，且無證據證
    明有何偽造、變造或公務員違法取得之情事，復經本院依法
    踐行調查證據程序，自應認均有證據能力。　　
二、認定犯罪事實所憑之證據及理由：
(一)上揭恐嚇危害安全之犯罪事實，業據被告於本院審理時坦承不諱（本院卷第157頁），核與證人即告訴人陳聰明、證人陳慶豐、林俊宏本院審理時證述（本院卷第78至100頁、第136至150頁、第101至111頁）之情節大致相符，並有臺中市政府警察局第一分局大誠分駐所受理各類案件紀錄表、受（處）理案件證明單（偵卷第35至37頁）、案發地點現場照片（偵卷第89至107頁）、被告遭查獲之照片（偵卷第109頁）、案發現場興中停車場柱位放樣圖（偵卷第201頁）、案發現場工地全景畫面及現場位置圖（偵卷第205至213頁）在卷可佐，足認被告之自白與事實相符，應堪採信。　　
(二)按刑法第305條之恐嚇危害安全罪，所稱以加害生命、身體
    、自由、名譽、財產之事，恐嚇他人者，係指以使人生畏怖
    心為目的，而通知將加惡害之旨於被害人而言。所謂「加害
    」，並不以言詞為限，包括身體之動作、語氣、表情等一切
    足以使人心生畏佈之強暴、脅迫行為在內。且恐嚇者，亦僅
    以通知加害之事使人恐佈為已足，不必果有加害之意思，更
    不須有實施加害之行為。蓋恐嚇罪之判斷重點，實係在於被
    告之行為是否足以使人心生畏懼，致危害安全。至於危害通
    知之方法，亦無限制，無論明示之言語、文字、動作或暗示
    其如不從將加危害，苟已足使對方理解其意義之所在，並足
    以影響其意思之決定與行動自由者均屬之。至於被害人是否
    心生畏懼，亦應本於社會客觀經驗法則以為判斷基準（最高
    法院52年度台上字第751號、75年度台上字第5480號、81年
    度台上字第867號判決意旨參照）。查案發時被告駕駛甲挖
    土機以挖斗撞擊告訴人所駕駛乙挖土機之駕駛艙側門及艙頂
    ，致告訴人情急之下跳出乙挖土機之駕駛艙跌落在地受傷後
    ，猶再駕駛甲挖土機在上開工地內追逐告訴人，且於遭證人
    林俊宏駕駛挖土機以挖斗阻擋而停駛甲挖土機後，復持非其
    所有之鋼絲外包塑膠材質之高壓油管，走向告訴人等情狀，
    已足認被告於此情形下所為上開舉動，確係針對告訴人而來
    ，依社會一般觀念而言，實已寓有加害告訴人身體之意，而
    屬惡害通知，且此惡害通知已足令一般人感覺身體安全受到
    威脅，此由證人林俊宏於本院審理時證述其因見被告駕駛挖
    土機追逐告訴人，又持高壓油管走向告訴人，始2次以挖土
    機挖斗阻擋等語（本院卷第109至110頁）觀之即明。況告訴
    人確因被告之上開舉動感到害怕而報警處理，業據告訴人於
    本院審理時證述在卷（本院卷第100頁），被告所為顯已該
    當刑法恐嚇危害安全之要件。
(三)綜上所述，本案事證明確，被告上開犯行堪以認定，應予依
    法論科。
三、論罪科刑：
(一)核被告所為，係犯刑法第305條之恐嚇危害安全罪。又起訴
    書之犯罪事實已敘及被告駕駛甲挖土機追逐告訴人，及持前
    開鋼絲外包塑膠材質之高壓油管走向告訴人等情，僅起訴書
    漏論該法條及罪名，本院自應予以審理，並經本院於審理時
    諭知此部分罪名(本院第136頁)，以充分保障被告受告知權
    、防禦權，附此敘明。
(二)爰審酌被告為智慮成熟之成年人，僅因細故未能控制自身情
    緒，竟以駕駛挖土機追逐告訴人及持高壓油管走向告訴人等
    舉動恐嚇告訴人，致生危害於告訴人之身體安全，法治觀念
    實屬淡薄，並考量被告犯後終能坦承犯行，已與告訴人成立
    調解履行賠償完畢，業據告訴人於本院審理時陳明在卷（本
    院卷第77頁），並有本院111年度中司刑移調字第742號調解
    程序筆錄附卷可參（本院卷第71至72頁），犯後態度尚可，
    及其犯罪之動機、手段、目的，自述之智識程度、家庭經濟
    狀況（本院卷第157頁）等一切情狀，量處如主文所示之刑
    ，並諭知易科罰金之折算標準，以示懲儆。
(三)又刑罰之目的固有處罰行為人之意義，惟依現今通行之概念
    係重在教育，並非重在懲罰，本院斟酌被告前因故意犯罪受
    有期徒刑以上刑之宣告，執行完畢後，5年以內未曾因故意
    犯罪受有期徒刑以上刑之宣告，有臺灣高等法院被告前案紀
    錄表在卷可佐，其因情緒控管不佳，偶罹刑典，犯後已坦承
    犯行，業與告訴人成立調解而賠償完畢，已如前述，尚有悔
    意，經此偵、審程序之教訓，當能知所警惕，信無再犯之虞
    ，本院認對被告所宣告之刑，以暫不執行為適當，爰依刑法
    第74條第1項第2款規定併予宣告緩刑2年，以勵自新。惟為
    加強被告之法治觀念，使其於緩刑期內能深知警惕，避免再
    度犯罪，爰併依刑法第74條第2項第8款規定，諭知被告於緩
    刑期間內應接受受理執行之地方檢察署舉辦之法治教育3場
    次，及依同法第93條第1項第2款規定，諭知於緩刑期間付保
    護管束，期使被告能藉此明瞭其行為所造成之危害，培養正
    確法治觀念。
四、不另為不受理部分：
(一)公訴意旨認被告於上開時、地以挖土機挖斗撞向告訴人所駕
    駛挖土機駕駛艙，造成告訴人跳出受傷所為，涉犯刑法第27
    1條第2項、第1項之殺人未遂罪嫌等語。
(二)按告訴乃論之罪，告訴經撤回者，應諭知不受理之判決，刑
    事訴訟法第303條第3款定有明文；且告訴乃論之罪，告訴人
    於第一審辯論終結前得撤回其告訴，法院審理後認被告並無
    殺人故意，變更檢察官起訴法條，改依刑法第277條第1項之
    傷害罪處斷，該條項之罪，依同法第287條前段規定須告訴
    乃論，既經告訴人具狀撤回告訴，自應諭知不受理之判決（
    最高法院47年台非字第41號判例意旨參照）。次按刑事判決
    得就起訴之犯罪事實變更檢察官起訴所引應適用之法條者，
    以科刑或免刑判決為限，檢察官以殺人未遂起訴，經原審審
    理結果，認為被告所犯實為傷害罪，未經合法告訴或於第一
    審言詞辯論終結前撤回告訴，則於判決理由欄敘明其理由，
    逕依刑事訴訟法第303條第3款諭知不受理判決即可，尚無適
    用同法第300條之餘地(最高法院71年度台上字第6600號刑事
    判決意旨可參）。
(三)犯罪事實應依證據認定之，無證據不得認定犯罪事實，刑事
    訴訟法第154條第2項定有明文。而認定不利於被告之事實，
    須依積極證據，苟積極證據不足為不利於被告事實之認定時
    ，即應為有利於被告之認定，更不必有何有利之證據（最高
    法院30年上字第816號判例要旨參照）。又殺人與傷害之區
    別，應以有無殺意為斷，即在下手加害時有無死亡之預見，
    其受傷之多寡，輕重如何，及是否為致命部位，有時雖可藉
    為認定有無殺意之心證，究不能據為絕對標準，故不能僅因
    被害人受傷之位置係屬人體要害，即認定加害人自始即有殺
    害被害人之犯意，仍須斟酌當時客觀環境及其他具體情形加
    以判斷。若以戕害他人生命之故意，著手於刺殺之實行而未
    發生死亡之結果，為殺人未遂；倘無使人喪失生命之故意，
    僅在使其身體、健康受到傷害，則為傷害罪，二罪皆發生傷
    害之結果，祗其主觀犯意及身體傷害程度不同而已（最高法
    院18年上字第130號、19年上字第718號判例、90年度台上字
    第128號、94年度台上字第6857號、84年度台上字第3179號
    刑事判決意旨參照）。據此，行為人於行為當時，主觀上是
    否有殺人奪命之故意，除應斟酌其使用之兇器種類、攻擊之
    部位、行為時之態度、表示外，尚應深入觀察行為人與被害
    人之關係、衝突之起因、行為當時所受之剌激、下手力量之
    輕重，被害人受傷之情形及行為事後之態度等各項因素綜合
    予以審酌認定。
(四)公訴意旨認被告涉犯上開殺人未遂罪嫌，無非係以被告之供
    述、證人陳聰明、陳慶豐、林俊宏、林永裕於警詢及偵查中
    之證述、澄清綜合醫院診斷證明書、現場及挖土機照片、現
    場位置圖、對應照片等，為其主要論據。
(五)訊據被告固坦承於上開時、地，駕駛甲挖土機操作挖斗砸向
    告訴人駕駛之乙挖土機駕駛艙，告訴人因而自乙挖土機之駕
    駛艙前方開啟之擋風玻璃窗戶跳出，致受有右側踝部韌帶扭
    傷、右側踝部擦傷、右側食指擦傷等傷害等情，惟堅決否認
    有何殺人犯意，辯稱：我沒有殺人的犯意，當時只有想要砸
    損告訴人駕駛的挖土機而已等語。辯護人則以：被告與告訴
    人本為同事、原無糾紛，當天被告是不滿告訴人與被告的溝
    通態度不佳，在氣憤下才想砸毀告訴人駕駛的挖土機，難認
    被告有殺人犯意，且依證人證述，被告在看到告訴人往前跳
    出挖土機駕駛艙前方窗戶後，被告還是繼續在砸告訴人駕駛
    之挖土機，沒有馬上去追告訴人，被告應沒有殺人之犯意，
    被告本案應是基於傷害告訴人的犯意所為，告訴人也撤回告
    訴，就此部分請求為公訴不受理之諭知等語。
(六)經查：
 1、本案就被告駕駛挖土機以挖斗攻擊告訴人之經過，證人即告
    訴人於本院審理時結證稱：當時剛認識被告，偶爾被告會買
    伯朗咖啡給我，我不喝，被告就硬塞給我，當天是突發狀況
    ，我因整地的事跟被告溝通，被告一句話都沒講就用挖斗砸
    我開的挖土機，我聽到撞擊很大的聲音，轉頭看見被告
　　挖土機的挖斗舉高又要放下來時，我趕快從前方窗戶跳出，
    摔倒在地，被告有看到我跳下來，被告還留在原來的位置一
    直猛砸我開的挖土機，我趁那個空檔慢慢走，已經走到
　　距離我挖土機大概有10公尺以上的位置，我就打電話通報公
    司，一般而言，人在前面走，挖土機是追不到的等語（本院
    卷第90至92頁、第100頁)，核與證人陳慶豐於偵查中結證稱
    ：被告與告訴人開挖土機併排在整地，我聽到告訴人跟被告
    說土不要弄過來，但被告又繼續把土弄過去，講一講就有點
    不爽，被告用挖土機的手臂挖斗旋轉過來往上去撞告訴人挖
    土機的駕駛艙側門，剛好駕駛艙玻璃有打開，告訴人就跳出
    來，被告一直砸告訴人的挖土機駕駛艙上面，破壞完後才去
    追告訴人，挖土機的行駛速度是追不上人步行速度，當時被
    告開挖土機沒有追上告訴人等語（偵卷第171至172頁），及
    於本院審理時結證稱：我當時在被告與告訴人的挖土機正前
    方，被告用挖土機挖臂旋轉過來撞告訴人的駕駛艙側門，告
    訴人第1次就跳出來，告訴人跳下挖土機被告有看到，被告
    繼續開挖土機砸5、6次，再駕駛挖土機追告訴人，告訴人跑
    ，被告繼續追等情（見本院卷第139至140頁、第143頁）大
    致相符，倘被告確有殺人之故意，於見告訴人跳出乙挖土機
    駕駛艙之際，理應立即駕駛甲挖土機往前朝受有傷勢而行動
    不便之告訴人攻擊，然被告卻仍滯留原地繼續猛砸乙挖土機
    ，堪認被告主觀上並無殺害告訴人之犯意。況被告與告訴人
    甫因工作認識不久，彼此間互動還好，並無任何深仇大恨，
    衡情被告當無可能因此即萌生殺害告訴人生命之動機及故意
    。
 2、又告訴人本案固受有前揭傷勢，有告訴人之澄清綜合醫院診
    斷證明書在卷可佐（偵卷第87頁），惟告訴人所受傷勢是因
    跳下挖土機所致，並非被告駕駛挖土機直接碰撞所致，被告
    是針對告訴人所駕駛之乙挖土機攻擊，並無以甲挖土機之挖
    斗直接攻擊告訴人之情形，自難僅憑被告駕駛甲挖土機砸擊
    告訴人駕駛之乙挖土機遽認被告有意殺害告訴人，此與蓄意
    殺人而操作挖土機之挖斗攻擊人之情況，顯屬有別，益徵被
    告主觀上並無殺害告訴人之犯意。
 3、本件依卷內各項事證，審酌被告與告訴人因本案停車場工地
    整地工程甫相識，平日互動尚可，亦無仇隙，被告於案發前
    雖因整地之土壤堆放問題，對告訴人有所不滿，但應不足以
    引起被告殺人之動機；被告雖有以駕駛之甲挖土機之挖斗攻
    擊告訴人當時所在之乙挖土機駕駛艙，惟依卷內事證，應認
    其所為是為洩憤，難認有殺害告訴人之動機及必要，且依其
    後續動作亦無進一步取告訴人性命之意，自難僅憑被告以其
    駕駛之甲挖土機挖斗砸向告訴人所駕駛之乙挖土機駕駛艙，
    即認被告有殺人之故意。公訴意旨徒以被告明知挖土機之挖
    斗材質堅硬，力量甚鉅，如操作挖土機挖斗攻擊他人挖土機
    之駕駛艙，極可能造成駕駛艙扭曲變形，並危及駕駛艙內司
    機之性命，遽認被告具有殺人之故意云云，尚嫌無據。故綜
    合前述案發情狀、過程、被告當時舉動、下手情形、行為時
    之態度、攻擊後之後續動作等情，益徵被告前開舉措係一時
    氣憤所為，被告應僅具有普通傷害之故意，其辯稱無意殺害
    告訴人等語，洵堪採信。從而，本件難認被告係出於殺人之
    犯意攻擊告訴人，尚不得論以殺人未遂罪刑，應僅構成刑法
    第277條第1項之傷害罪，公訴意旨漏未斟酌上情，認被告涉
    有殺人未遂罪嫌，容有未洽。
(七)綜上所述，本院認被告此部分所為應係犯刑法第277條第1項
    之傷害罪，業如前述，而依同法第287條前段規定，傷害罪
    須告訴乃論，玆因被告業與告訴人成立調解，告訴人並具狀
    撤回告訴，有本院111年度中司刑移調字第742號調解程序筆
    錄及撤回告訴狀附卷可稽（見本院卷第71至72頁、第113頁
    ），原應為不受理之判決，惟本院認此部分與前揭論罪科刑
    之恐嚇危害安全部分，有想像競合犯之裁判上一罪關係，爰
    就此部分不另為不受理之諭知。
據上論斷，應依刑事訴訟法第299條第1前段，刑法第305條、第4
1條第1項前段、第74條第1項第2款、第8款、第93條第1項第2款
，刑法施行法第1條之1第1項，判決如主文。
本案經檢察官屠元駿提起公訴，檢察官陳永豐到庭執行職務。
中　　華　　民　　國　　111 　年　　8 　　月　　25　　日
                  刑事第七庭  審判長法  官  尚安雅
　　　　　　　　　                  法  官　王怡蓁
　　　　　　　　　                  法  官  丁智慧
以上正本證明與原本無異。
如不服本判決應於收受送達後20日內向本院提出上訴書狀，並應
敘述具體理由；其未敘述上訴之理由者，應於上訴期間屆滿後20
日內向本院補提理由書（均須按他造當事人之人數附繕本）「切
勿逕送上級法院」。
告訴人或被害人如不服判決，應備理由具狀向檢察官請求上訴，
上訴期間之計算，以檢察官收受判決正本之日起算。
　                            　　　書記官 資念婷
中　　華　　民　　國　　111 　年　　8 　　月　　25　　日
附錄論罪科刑法條：
刑法第305條
以加害生命、身體、自由、名譽、財產之事恐嚇他人，致生危害
於安全者，處2年以下有期徒刑、拘役或9千元以下罰金。